臺灣臺中地方法院民事判決　　　　　　 96年度勞簡上字第3號
上　訴　人　峰旭塑膠工業股份有限公司
法定代理人　乙○○
被上訴人　　丙○○
　　　　　　丁○○
　　　　　　甲○
當事人間請求給付資遣費等事件，上訴人對於中華民國95年12月
7日本院台中簡易庭95年度中勞簡字第45號第一審判決提起上訴
，本院於民國96年4月27日言詞辯論終結，判決如下：
    主  文
上訴駁回。
第二審訴訟費用新台幣伍仟貳佰玖拾伍元由上訴人負擔。
    事實及理由
一、被上訴人起訴主張：被上訴人丙○○、丁○○、甲○分別於
    民國（下同）85年10月14日、89年10月24日及87年6月1日起
    任職上訴人公司。95年3月28日上訴人於未預告之情形下，
    向渠等表示因公司營運受產業外移影響，擬依勞動基準法第
    11條第2款規定資遣被上訴人三人，並願意給付2個月之資遣
    費等語。惟被上訴人事後發現上訴人先前並未依法給付被上
    訴人合於勞動基準法所訂每月新台幣（下同）15,840元之最
    低基本薪資，事後亦未給予預告期間之工資及資遣費。為此
    ，爰依勞動基準法第21條第1項、第16條第3項、第17條規定
    請求：上訴人應給付被上訴人丙○○、丁○○、甲○工資、
    預告工資及資遣費各176,743元、182,279元、139, 090 元
    及均自起訴狀繕本送達翌日起至清償日止，按週年利率百分
    之5計算之利息等語。
二、上訴人於原審對被上訴人主張之工作期間、資遣前最後6個
    月平均工資、請求金額之計算方式暨數額並不爭執，惟以：
    被上訴人之工資係以日薪計算，每日700元及600元，並按實
    際工作天數計付，此並未低於行政院公佈之每日最低基本工
    資528元；又上訴人曾於94年9月間對被上訴人為預告終止勞
    動契約，並非95年3月28日日才為預告終止勞動契約，且被
    上訴人自承於受告知資遣時，對上訴人所提之給予2個月資
    遣費議案，並未為反對之意思表示，顯有默示之意思表示。
    申言之，兩造就終止勞動契約、給予資遣費2個月、被上訴
    人拋棄預告期間工資及其餘資遣費等事項，亦已達成意思表
    示合致，被上訴人復起訴請求，顯無理由等語，資為抗辯。
    於本院另補稱：上訴人向被上訴人所提之給予2個月資遣費
    議案，乃屬合意終止勞動契約之意思表示，經被上訴人三人
    同意，兩造應合意終止勞動契約，上訴人並非預告終止勞動
    契約等語。
三、原審審理結果認為：(一)被上訴人雖主張渠等受領之工資低於
    法定每月15,840元之基本工資部分，惟兩造約定按日計酬，
    日薪700元及600元，已高於法定基本日薪528元，且上訴人
    均已如數給付完畢，故被上訴人此部分請求為無理由；(二)上
    訴人於95年3月28日對被上訴人預告終止勞動契約，並通知
    將給予2個月之資遣費，被上訴人雖未為反對，然僅屬單純
    沉默，並非默示同意拋棄資遣費之意思表示，從而被上訴人
    丙○○、丁○○、甲○依勞動基準法請求上訴人給付各30日
    、30日及17日之預告期間工資即各17,196元、15,840元及
    13, 350元；另應給付資遣費各155, 468元、79,849元及
    173,740 元，扣除已給付之42,000元、36,000元及48,000元
    後，尚應各給付113,468元、43,849元及125,740元，為有理
    由，從而被上訴人丙○○、丁○○、甲○請求上訴人各給付
    130, 664 元、59,689元及139,090元及自起訴狀繕本送達之
    翌日即95 年6月28日起至清償日止，按年利率百分之5計算
    之利息，為有理由，應予准許，並依職權宣告假執行；被上
    訴人逾此範圍之請求，為無理由，應予駁回等語。被上訴人
    收受判決後未提起上訴，上訴人收受判決後，表示不服而於
    法定期間內提起上訴，並聲明：(一)原判決不利於上訴人部分
    廢棄。(二)上開廢棄部分，被上訴人原審之訴駁回；被上訴人
    則聲明：上訴駁回。
四、兩造經本院試行整理並簡化爭點，其結果如下：
　(一)兩造不爭之事項：
  (1)被上訴人丙○○、丁○○、甲○分別於民國85年10月14日、
    89年10月24日、87年6月1日及起任職上訴人公司。
  (2)上訴人已各給付被上訴人丙○○、丁○○、甲○2個月資遣
    費42, 000、36,000、48,000元。
  (3)被上訴人丙○○、丁○○、甲○如能依勞動基準法第16條第
    1項第3款、第3項請求預告期間之工資，金額分別為17,196
    元、15,840元、13,350元。
  (4)被上訴人丙○○、丁○○、甲○如能依勞動基準法第17條請
    求資遣費，金額分別為155,468元、79,849元、173,740元，
    扣除上訴人已給付之資遣費，金額分別為113,468元、43,849
    元、125,740元。
  (二)兩造爭執之事項：
  (1)上訴人雖曾於95年3月28日以公司營運受產業外移影響為由
    ，告知被上訴人丙○○、丁○○於同年3月30日終止勞動契
    約、甲○於同年4月10日終止勞動契約，並願意給付被上訴
    人三人2個月資遣費等語，但是否為終止勞動契約之預告？
    或者為雙方合意終止勞動契約之要約？
  (2)若上訴人前開通知認定為終止勞動契約之預告，則被上訴人
    於上訴人通知終止勞動契約並願意給付2個月資遣費時，並
    未反對，是否構成默示合意兩造終止契約後之資遣費以2個
    月計算而拋棄其他權利之請求？
五、本院得心證之理由：
  (一)上訴人於95年3月28日以公司營運受產業外移影響為由向被
    上訴人預告終止勞動契約：
  (1)被上訴人主張上訴人於95年3月28日以公司營運受產業外移
    影響為由，告知被上訴人丙○○、丁○○於同年3月30日終
    止勞動契約、甲○於同年4月10日終止勞動契約，並願意給
    付被上訴人三人2個月資遣費等語，業為上訴人所不爭，故
    應堪採信。上訴人於原審雖抗辯其早於94年9月間即曾向被
    上訴人預告終止勞動契約云云，惟上訴人於台中市勞資爭議
    案件協調會中陳述：94年9月間上訴人開會時，預告若公司
    無法在半年內營運轉好，勢必結束營業或資遣部分員工，以
    維公司生存等情，此有臺中市勞資爭議案件協調會紀錄影本
    在卷足憑，則上訴人於前揭開會時之表示，乃屬公司未來是
    否繼續營運或資遣部分員工之政策宣示，並非對特定員工之
    預告終止之意思表示，故上訴人主張於該時已為終止勞動契
    約之預告，顯不足採信，從而被上訴人主張上訴人於95年3
    月28日始向被上訴人三人為前揭終止勞動契約之意思表示，
    應堪採信。
  (2)又上訴人於95年3月28日對被上訴人明示宣布資遣之意思表
    示等情，業經上訴人於前揭協調會陳述明確，此有前揭會議
    紀錄在卷足憑，故被上訴人主張上訴人前揭資遣被上訴人之
    意思係單方終止勞動契約之意思表示，亦即預告終止勞動契
    約之意思表示，即堪採信。上訴人於本院審理改稱 95 年 3
    月 28 日所為之意思表示為雙方合意終止勞動契約之要約云
    云，顯不足採信。
  (二)被上訴人並未拋棄資遣費之請求：
  (1)按民當事人互相表示意思一致者，無論其為明示或默示，契
    約即為成立，民法第153條第1項定有明文。而所謂「默示」
    意思表示，乃屬間接意思表示，係以言語文字以外之其他方
    法，間接使人推知其意思，與明示之意思表示有同一之效力
    。惟「沉默」與「默示」意思表示不同，沉默係單純之不作
    為，並非間接意思表示，除法律或契約另有規定外，原則上
    不生法律效果。
  (2)上訴人主張95年3月28日曾向被上訴人表示將給予資遣費2個
    月時，被上訴人並未為反對之意思表示等情，為兩造所不爭
    ，雖堪採信，惟：被上訴人並無明示同意，核其性質僅為單
    純之沉默，且被上訴人為勞工，不諳勞動法律，而上訴人於
    給付2個月資遣費時，亦未明確告知被上訴人法定資遣費金
    額，故尚難認定被上訴人對法定之資遣費請求權已有明確之
    認知，而故為默示意思表示，從而尚難以被上訴人單純未為
    反對意思表示而推認被上訴人已有拋棄資遣費請求權。上訴
    人辯稱被上訴人業已默示同意拋棄資遣費請求權利云云，顯
    不可採信。
  (三)按雇主依第11條規定終止勞動契約者，對於繼續工作3 年以
    上之勞工者，應於30日前預告之。雇主未依此規定期間預告
    而終止契約者，並應給付預告期間之工資，勞動基準法第1
    6條第1項第3款、第3項訂有明文。本件被上訴人均屬繼續工
    作3年以上之勞工，詎上訴人遲至95年3月28日始告知丙○○
    、丁○○於同年3月30日、甲○於同年4月10日起終止勞動契
    約，自與前揭預告期間之規定有悖。而被上訴人丙○○、丁
    ○○、甲○最後6個月平均工資為17,196元、15,840元及23,
    558元，此為被告所不爭執，則被上訴人分別請求上訴人給
    付30日、30日及17日之預告期間工資各17,196元、15,840
    元及13350元，為有理由，應予准許。
  (四)按雇主預告終止勞動契約，應依勞動基準法第17條規定，給
    付勞工資遣費。本件上訴人依勞動基準法第11條向被上訴人
    預告終止勞動契約，依前揭法律規定，自應給付被上訴人資
    遣費。又本件被上訴人丙○○、丁○○、甲○依法律規定所
    得請求之資遣費分別為155,468元、79,849元及173,7 40元
    資遣費等情，業為兩造所不爭，從而本件扣除上訴人已給付
    被上訴人丙○○、丁○○、甲○之資遣費42,000元、36,000
    元及48,000元後，尚應給付被上訴人丙○○、丁○○、甲○
    113,468元、43,849元及125,740元。
  (五)綜上所述，被上訴人丙○○、丁○○、甲○請求上訴人各給
    付130,664元、59,689元及139,090元，為有理由，應予准許
    ，上訴人主張之前揭抗辯，為無理由，原審判決上訴人應給
    付被上訴人丙○○、丁○○、甲○各130, 664元、59,689元
    及139,090元及自95年6月28日起至清償日止，按年利率百分
    之5計算之利息，並依職權宣告於法並無不合，上訴意旨指
    摘原判決不當，求予廢棄改判，為無理由，應予駁回。
六、兩造其餘攻擊防禦方法及舉證，均已無礙於本院上開審認，
    本院自毋庸逐一論駁，附此敘明。
七、據上論結，本件上訴為無理由，依民事訴訟法第436條之1第
    3項、第449條第1項、第78條，判決如主文。
中　　華　　民　　國　　96　　年　　5 　　月　　11　　日
                  民事第一庭    審判長法  官　張瑞蘭
                                      法  官　陳文爵
                                      法  官　陳毓秀
本正本與原本無異。
不得上訴。
中　　華　　民　　國　　96　　年　　5 　　月　　11　　日
                                      書記官　楊賀傑
